臺灣高雄地方法院刑事判決　　　　　　　　　　　　九十二年度簡上字第六三八號
　　公　訴　人　臺灣高雄地方法院檢察署檢察官
　　上　訴　人
　　即　被　告　甲○○
右上訴人因竊盜案件，不服臺灣高雄地方法院高雄簡易庭民國九十二年九月三十日九
十二年度簡字第一七九七號第一審判決（起訴書案號：臺灣高雄地方法院檢察署九十
二年度偵緝字第二五六號）提起上訴，本院判決如左：
    主  文
原判決撤銷。
甲○○於夜間侵入住宅、毀壞門栓之安全設備竊盜，未遂，處有期徒刑肆月，如易科
罰金，以佰元折算壹日。
    事  實
一、甲○○前曾於民國八十二年間，因肅清煙毒條例案件，經法院判處有期徒刑十三
    年確定，於八十二年七月七日入監服刑，甫於八十八年七月二十七日假釋出獄，
    刑期至九十四年十二月八日期滿，目前仍在假釋期間。
二、甲○○仍不知悔改，竟意圖為自己不法之所有，於民國九十二年一月十二日凌晨
    三時三十分許，侵入位於高雄縣梓官鄉○○○路二十三巷六號乙○○○所居住之
    四合院住宅，並徒手破壞紗門門栓之安全設備，進入該住宅後，趁無人注意之際
    ，欲竊取屋內之財物，乃先進入蔡侑庭房間，著手翻動屋內之書桌抽屜，因未發
    現財物，隨即復進入乙○○○之房間內時，為乙○○○當場發現報警查獲而未得
    逞。
三、案經高雄縣政府警察局岡山分局報告台灣高雄地方法院檢察署檢察官偵查起訴。
    理  由
一、訊據被告甲○○固不否認於前揭時間，破壞被害人曾蔡玉英住宅之大門門栓而進
    入屋內之事實，惟矢口否認有何竊盜之犯行，辯稱：當時因為服用鎮定劑，意識
    模糊，不清楚發生什麼事云云。經查：右揭犯罪事實業據證人蔡侑庭於檢察官偵
    訊時證述：「當天我是起來上廁所，發現被告在翻抽屜，後來等他走了，他跑進
    伯母（即乙○○○）家，我就跑去跟爸爸（說），後來伯母也發現了」等語甚詳
    （見九十二年三月七日偵訊筆錄）。核與證人乙○○○於原審證稱：「被告先去
    蔡侑庭的房間，紗門的門栓有被扯壞，他在蔡侑庭（房間）翻抽屜，沒有拿到什
    麼東西，後來跑到我房間，跑到我房間的走廊，說要拿一支筆，我問他什麼事，
    他說他在調查戶口，他叫我把人叫起來」之情節相符（見原審九十二年六月十八
    日筆錄）。被告固執前揭情詞辯解，惟查：
    (一)被告當天係破壞紗門之門栓而進入住宅內，且於行蹤為人發覺時，還佯稱係管
      區員警調查戶口，已如前述。倘被告果真服用鎮定劑致意識模糊不清，何以還
      能破壞紗門之門栓，並且於遭人發覺時，還能冷靜地向被害人佯稱係管區員警
      調查戶口。其意無非用以掩飾事跡敗露，如此鎮定幹練手法，豈是意識模糊者
      所能為。
    (二)又被告辯稱服用鎮定劑一情，迄未提出有利證據供本院查證。且被告於警訊中
      係供稱：當時是服用心律不整的藥（見九十二年一月十二日警訊筆錄）；嗣於
      偵查中則改稱係因腦神經衰弱而服藥（見九十二年三月七日偵查筆錄）；惟於
      本院審理中則改稱係服用鎮定劑等語（見原審九十二年六月十八日筆錄），其
      前後供述反覆不一，難認所供為真實。
    (三)被告雖又辯稱與屋主係鄰居，如要竊取財物，何以還故意將被害人全家叫醒云
      云，惟查：被告侵入被害人住家之時間為凌晨三時三十分許，並非一般正常拜
      訪他人之時間，遑論被告係破壞門栓進入，並隨意翻動被害人房間之抽屜，顯
      見其確有不法所有之意圖，並已著手於竊盜犯行之實施甚明。至於被告事後佯
      稱管區員警調查戶口，應係自知犯行敗露，無法逃逸而故作鎮定用以掩飾犯行
      之舉，尚難以此為被告有利之認定。此外，復有現場照片七張在卷可資佐證，
      被告前開辯解不足採信，本件事證明確，被告犯行堪予認定。
二、核被告甲○○所為，係犯刑法第三百二十一條第二項、第一項第一款、第二款加
    重竊盜未遂罪。公訴人雖僅就被告於夜間侵入住宅之加重竊盜犯行予以起訴，惟
    被告確係破壞住宅紗門門栓而進入屋內，已如前述。按「門鎖為安全設備之一種
    ，被告毀壞門鎖行竊，自應論以刑法第三百二十一條第一項第二款之毀壞安全設
    備竊盜罪。惟此處所謂門鎖，係指附加於門上之鎖而言，至毀壞構成門之一部之
    鎖（如司畢靈鎖），則應認為毀壞門扇」（最高法院六十四年第四次刑庭刑推總
    會決議參照）。從而被告所為尚犯同條項第二款之毀壞安全設備之加重竊盜罪，
    此部分之起訴事實自應予以擴張，附此敘明。又被告已著手竊盜行為之實施，惟
    未生竊取財物之結果，其行為尚屬未遂，爰依刑法第二十六條前段之規定，按既
    遂犯之刑度減輕其刑。爰審酌被告有如事實欄所載之犯罪前案紀錄，此有台灣高
    等法院被告全國前案紀錄表及台灣高雄地方法院檢察署刑案資料查註紀錄表各一
    份在卷可佐，顯見其素行不端，又時值壯年時期，不思以正當途徑賺取金錢獲致
    財富，竟貪圖便利及不法利益而竊取他人財物，情節非輕，惟姑念其犯罪手段平
    和、被害人損害程度輕微等一切情狀，酌情量處如主文第二項所示之刑，並諭知
    易科罰金之折算標準。
三、原審以被告所犯加重竊盜罪事證明確，予以論罪科刑，固非無見。惟查：原審僅
    就被告於夜間侵入住宅竊盜犯行，並引用刑法第三百二十一條第一項第一款加以
    審判，而未論述及引用同條項第二款就被告所為毀壞安全設備竊盜之其他部分予
    以審理，容有未洽。上訴人提起本件上訴，否認犯罪，固無理由，惟原審既有如
    前述之違誤，爰由本院將原判決予以撤銷，另為適法之判決。
據上論斷，應依刑事訴訟法第四百五十五條之一第三項、第三百六十九條第一項前段
、第三百六十四條、第二百九十九條第一項前段，刑法第三百二十一條第二項、第一
項第一款、第二款、第二十六條前段、第四十一條第一項，罰金罰鍰提高標準條例第
二條，判決如主文。
本案經檢察官彭斐虹到庭執行職務。
中      華      民      國    九十三    年       一      月      七  日
                                  臺灣高雄地方法院刑事第六庭
                                      審判長法  官  陳志銘
                                            法  官  柯盛益
                                            法  官  高英賓
右正本證明與原本無異。
不得上訴。
                                            書記官  林雯琪
中      華      民      國    九十三    年       一      月      八     日
附錄論罪科刑法條：
中華民國刑法第三百二十一條
犯竊盜罪而有左列情形之一者，處六月以上、五年以下有期徒刑：
一  於夜間侵入住宅或有人居住之建築物、船艦或隱匿其內而犯之者。
二  毀越門扇、牆垣或其他安全設備而犯之者。
三  攜帶兇器而犯之者。
四  結夥三人以上而犯之者。
五  乘火災、水災或其他災害之際而犯之者。
六  在車站或埠頭而犯之者。
前項之未遂犯罰之。
